【裁判字號】    92,易,346
【裁判日期】    920423
【裁判案由】    竊盜
【裁判全文】
臺灣板橋地方法院刑事判決                          九十二年度易字第三四六號
    公  訴  人  臺灣板橋地方法院檢察署檢察官
    被      告  乙○○
右列被告因竊盜案件，經檢察官提起公訴（九十一年度偵字第二０六五一號），本院
判決如左：
    主  文
乙○○無罪。
    理  由
一、公訴意旨略以：被告乙○○於民國九十一年十月二十一日凌晨二時三十分許，在
    臺北縣泰山鄉○○路○段一五八巷內車庫，意圖為自己不法之所有，持客觀上可
    作為兇器使用、為其自備之扳手一個、手套一雙，欲竊取為甲○○之子李勤益所
    使用、置放於該處之車號八Ａ—三二五一號（起訴書誤載為Ａ八─三二五一號）
    自用小客車之引擎蓋及輪胎螺帽四個，惟將前揭引擎蓋及輪胎螺帽卸下置放於地
    上之際，為鄰近住戶發現通知甲○○報警，而為警當場查獲，並扣得其所有、用
    以竊盜之扳手一個及手套一雙，因認被告涉犯刑法第三百二十一條第二項、第一
    項第三款之攜帶兇器竊盜未遂罪嫌云云。
二、按犯罪事實應依證據認定之，無證據不得推定其犯罪事實；又不能證明被告犯罪
    者，應諭知無罪之判決，刑事訴訟法第一百五十四條、第三百零一條第一項分別
    定有明文；另按認定犯罪事實應憑積極證據，倘積極證據不足以為不利於被告事
    實之認定時，即應為有利被告之認定，更不必有何有利之證據，最高法院三十年
    上字第八一六號著有判例，所謂「積極證據足以為不利被告事實之認定」，依據
    同院七十六年臺上字第四九八六號判例意旨，係指據為訴訟上證明之全盤證據資
    料，在客觀上以達於通常一般之人均不致於有所懷疑，而得確信被告確曾犯罪之
    程度；若未達到此一程度，而有合理懷疑之存在時，即無從為被告有罪之確信。
三、本件公訴人認被告乙○○涉犯前開攜帶兇器竊盜未遂罪嫌，無非係以右揭事實，
    業據證人甲○○及當時查獲被告之臺北縣政府警察局新莊分局泰山分駐所（起訴
    書誤載為泰山派出所，下稱泰山分駐所）警員林昭宏證述在卷，復有贓物認領保
    管單一張、照片六張附卷可稽及扳手一個、手套一雙扣案足憑等為其主要論據。
    訊據被告則堅決否認有此攜帶兇器號竊盜未遂之犯行，並辯稱：當天伊途經該處
    時，突然肚子痛，乃欲進入該處車庫內上廁所，正蹲下要上廁所時，就遭員警查
    獲，實則伊並無偷竊行為，且現場扣案之扳手及手套非伊所有等語。經查：
（一）證人即車號八Ａ─三二五一號自用小客車使用人李勤益之母親甲○○於警訊時
      雖證稱上開車子引擎蓋及輪胎螺帽已遭卸下，於偵查中另證稱案發當天伊堂弟
      半夜起來上廁所發現被告在弄其兒子的車子，所以趕快打電話給他們報警，而
      他堂弟則待在樓看，直到警察來，抓到偷車之人等語，然由所供情節可知其本
      人並未親眼目睹被告是否有偷竊行為。又該證人於本院調查中復證稱伊是經警
      察通知到現場才知道車子的東西被竊取，當時伊堂弟是住在停車場的旁邊的樓
      上，他先打電話告訴伊父親，父親再轉告伊，後來警察又通知伊至現場，在現
      場時，發現被告已被警察抓住等語，益見證人甲○○是經警察通知至現場，才
      發現車子引擎蓋及螺帽遭卸下，並未實際見聞被告是否有偷竊之行為，尚難據
      其證言認定被告成立本件竊盜罪。
（二）又證人即泰山分駐所員警林昭宏於偵查中亦證稱：當天伊接到勤中心電話說有
      人進入該處竊盜，其等約有三至四人到該處，發現被告蹲在二輛車子中間裡面
      ，臉朝外，在被告之左側即為被拆之車子，其引擎蓋被拆下放在被告所蹲之地
      ，輪胎螺帽亦被拆下，而扣案之工具在被告所蹲之地之下方等情，其於本院調
      查時復證稱當時看見被告蹲在被拆的車子左方第一部車正前方，被告的頭朝車
      頭，我們問他做什麼，他說在上廁所，我們覺得懷疑，便將之帶到車子後面光
      線較好的地方盤問他，我們用手電筒照車子，發現第一部車子的引擎蓋已被拆
      下來放在被告蹲的屁股後面，有些螺帽放在被告蹲的那部車子的右後方，被拆
      的車子左前輪有扳手及手套，我們就通知被害人甲○○至現場等語，經本院當
      庭命其繪製現場圖，發現扣案之扳手及手套非緊靠被告身體蹲下之處，反有一
      段距離，是由證人林昭宏所供情節，亦未能佐證被告當時正戴著手套持扳手拆
      解上開子車之引擎蓋或螺帽，蓋如果被告正在拆解前開車子之零件，何以供拆
      解零件所用之扳手及手套放在地上，且離被告尚有一段距離。
（三）再證人甲○○、林昭宏於本院調查時均證稱被拆車子引擎蓋下方之線路有些已
      被剪斷等情，足徵該車子已遭人用剪刀之類利器破壞車內線路，惟現場並未遺
      有此類利器，則車內線路是否遭被告剪斷，誠屬可疑﹖另查證人林昭宏於偵查
      中更證稱車子部分零件被拆走不在該處，證人甲○○於本院另證稱伊堂弟半夜
      上廁所時有看見二個人在動其兒子的車子，就打電話報警，其中一人拿了汽車
      零件放在皮包內先走了等情，足見前開車子部分零件業已遭人竊取帶走，而該
      竊賊並未在現場遭警查獲，參諸證人即被告友人劉啟仁於偵查中證稱當時伊與
      被告一同前往海產店喝酒後，返家拿錢時，邀被告一同回家，而快到家時，被
      告趕著上廁所，所以就在前揭處所讓其下車等語。綜此情節，本件汽車由他人
      先行竊走部分零件帶走後，遺留部分零件及工具在現場未及帶走，適與竊案發
      生無關之被告接著進入該處上廁所，旋為接獲報案趕至現場之員警查獲，極有
      可能，不能以被告在現場遭警查獲即推定其曾為本件竊盜行為。
    綜上敘述，公訴人憑以認定被告成立本件竊盜罪嫌之論據，在客觀上顯未達於通
    常一般之人均不致於有所懷疑，而得確信被告確曾犯罪之程度，亦即使人有合理
    懷疑之存在，無從為被告有罪之確信，自難資為認定被告成立攜帶兇器竊盜未遂
    罪嫌之論據。此外，復查無其他積極證據足認被告有何公訴人所指之竊盜犯行，
    既不能證明被告犯罪，爰依法諭知其無罪之判決。
據上論斷，應依刑事訴訟法第三百零一條第一項前段，判決如主文。
本案經檢察官黃明絹到庭執行職務。
中      華      民      國    九十二    年      四      月    二十三    日
                                      臺灣板橋地方法院刑事第五庭
                                          法  官  趙  義  德
右正本證明與原本無異。
如不服本判決，應於判決送達後十日內，向本院提出上訴狀。
                                          書記官  陳  秀  慧
中      華      民      國    九十二    年      四      月    二十九    日


司法院資訊處製作；財團法人民間司法改革基金會備份。
